【裁判字號】    99,易,1186
【裁判日期】    990720
【裁判案由】    詐欺
【裁判全文】
臺灣高雄地方法院刑事判決              99年度易字第1186號
公  訴  人  臺灣高雄地方法院檢察署檢察官
被      告  丙○○
上列被告因詐欺案件，經檢察官提起公訴（99年度偵緝字第806
號），並經本院裁定改依簡式審判程序審理，判決如下：
    主  文
丙○○幫助犯詐欺取財罪，處有期徒刑參月，如易科罰金，以新
臺幣壹仟元折算壹日。
    事  實
一、丙○○明知社會上詐騙案件層出不窮，詐欺集團不法份子為
    掩飾不法行徑，避免執法人員之追究及處罰，經常利用他人
    之存款帳戶、印章、存摺、金融卡及密碼轉帳，以逃避追緝
    並確保犯罪所得之不法利益，在客觀上可預見將自己申辦之
    金融帳戶提供他人使用，可能幫助他人從事財產犯罪，竟仍
    基於幫助他人詐欺取財亦不違背其本意之不確定犯意，於民
    國98年8 月25日16、17時許，在高雄市○○路與復興路交岔
    口附近某處，逕將其個人名義所申辦之華南商業銀行籬仔內
    分行帳號000000000000號帳戶（下稱華南銀行帳戶）之存摺
    、金融卡及密碼，交付與不詳姓名、年籍自稱「慶仔」之成
    年男子。嗣該「慶仔」所屬詐欺集團成員，共同基於意圖為
    自己不法所有之犯意聯絡，分別為下列行為：
  (一)於98年8 月28日20時12分許，由該詐欺集團姓名年籍不詳成
    年成員以電話聯絡甲○○，詐稱因網路購物時匯款之帳戶有
    誤，將每月遭扣款，要求甲○○至提款機操作取消等語，致
    甲○○陷於錯誤，而於同日21時25分許匯款新臺幣（下同）
    2 萬1111元，至該詐欺集團成員指示之丙○○上開華南銀行
    帳戶內。嗣經甲○○發覺遭人詐騙，報警循線查獲上情。
  (二)於98年8 月28日，由該詐欺集團姓名年籍不詳成年成員以電
    話聯絡丁○○，詐稱因交易面膜時，丁○○匯款之帳戶有誤
    ，要求丁○○操作提款機以取消錯誤匯款交易等語，致丁○○陷於錯誤，而依其指示操作提款機，於同日21時46分、22
    時25分許，陸續匯款1 萬8999元、2 萬9999元共4 萬8998元
    ，至該詐欺集團成員指示之丙○○上開華南銀行帳戶內。
    嗣經丁○○發覺遭人詐騙，報警循線查獲上情。
二、案經高雄市政府警察局前鎮分局報告臺灣高雄地方法院檢察
    官偵查後起訴。
    理  由
一、查本案被告丙○○所犯為死刑、無期徒刑、最輕本刑為3 年
    以上有期徒刑以外之罪，且非高等法院管轄第一審之案件，
    而其於準備程序就前揭被訴事實為有罪之陳述，經受命法官
    告知簡式審判程序之旨，並聽取當事人之意見後，本院認無
    不得或不宜改依簡式審判程序進行之處，爰依刑事訴訟法第
    273 條之1 第1 項之規定，裁定本案由受命法官獨任進行簡
    式審判程序。
二、認定犯罪事實所憑之證據及理由
  (一)上開事實，業經被告於本院審理中坦承不諱，核與證人即被
    害人甲○○、丁○○於分別警詢中證述相符，且有被告之華
    南商業銀行籬仔內分行帳號000000000000號帳戶開戶資料及
    交易明細（警卷12、13頁，院一卷18至28頁）、被害人甲○○之自動櫃員機交易明細單（警卷9 頁）、被害人丁○○之
    自動櫃員機交易明細單2 張（警卷10頁）在卷可憑，足認被
    告自白與事實相符，應堪採認。
  (二)次者，在金融機構開設帳戶、請領存摺、金融卡，係針對個
    人身分之社會信用而予以資金流通使用，具有強烈之屬人性
    格，而金融帳戶作為個人理財工具，申請開設並無任何特殊
    之限制，一般民眾皆得以存入最低開戶金額及提供個人身分
    證明之方式申請取得，且同一人均得在不同之金融機構申請
    數個存款帳戶使用，乃眾所週知之事實，苟見有不詳人士向
    他人蒐集金融帳戶使用，自屬可疑，況且近年來社會上各式
    詐財手段迭有所聞，被告對此尚難全然諉為不知。故被告對
    於擅將前開華南銀行帳戶存摺、金融卡、密碼，交與姓名年
    籍不詳之「慶仔」，極可能遭濫用於對不特定人訛詐財物，
    並使偵查機關不易循線偵查一節，應有所預見，竟仍然為之
    ，主觀上顯有容認前揭犯罪事實發生之意欲，故其確有幫助
    他人利用前開華南銀行帳戶實施詐欺取財犯行之不確定故意
    甚明。
  (三)另依被害人甲○○、丁○○所述遭詐欺過程觀之，對方均係
    藉由電話交談方式與渠等接洽、聯絡，彼此未曾謀面，且查
    無其他證據足資證明被告確有實際參與詐欺犯行。又依卷內
    事證，僅堪證明被告單純將前開華南銀行帳戶交與「慶仔」
    ，再由「慶仔」所屬詐欺集團成員持之作為受騙者匯入款項
    之用，核其性質，應屬詐欺取財構成要件以外之協助行為。
    是被告乃本於幫助意思而為犯罪構成要件以外之行為，至堪
    認定。
  (四)綜上，被告前揭幫助詐欺之犯行，實堪認定，本案事證明確
    ，應依法論科。
三、論罪科刑
    核被告所為，係犯刑法第30條第1 項前段、第339 條第1 項
    之幫助詐欺取財罪。被告僅係提供前開帳戶存摺、金融卡、
    密碼，並未實際參與詐欺過程，是其所為僅屬幫助詐欺集團
    成員詐欺取財犯罪之遂行，均應依刑法第30條第1 項前段、
    第2 項規定論以幫助犯，並依正犯之刑度減輕其刑。又被告
    以1 個提供帳戶之行為，同時幫助詐欺集團成員分別詐取被
    害人甲○○、丁○○之財物，觸犯數個幫助詐欺取財之罪名
    ，為想像競合犯，應從一重處斷。審酌被告幫助他人遂行財
    產犯罪，致使真正犯罪者難以被查獲，且致被害人甲○○、
    丁○○分別受有2 萬1111元、4 萬8998元之損害，未賠償告
    訴人損害，惟念犯後坦承犯行，顯有悔意，兼衡其犯罪動機
    、手段、目的等一切情狀，量處如主文所示之刑，並諭知如
    易科罰金，以1000元折算1 日之折算標準。
據上論斷，應依刑事訴訟法第273 條之1 第1 項、第299 條第1
項前段，刑法第30條第1 項前段、第2 項、第339 條第1 項、第
55條、第41 條 第1 項前段，刑法施行法第1 條之1 ，判決如主
文。
本案經檢察官乙○○到庭執行職務。
中    華    民    國    99    年    7     月    20    日
                  刑事第十五庭  法  官  楊國煜
如不服本判決，應於收受本判決10日內向本院提出上訴書狀，並
應敘述具體理由，如未敘述上訴理由者，應於上訴期間屆滿後20
日內補提理由書狀於本院（均須依他造當事人之人數附繕本）「
切勿逕送上級法院」。
以上正本證明與原本無異。
中    華    民    國    99    年    7     月    20    日
                                書記官  王芷鈴
附錄本判決論罪法條
刑法第30條
幫助他人實行犯罪行為者，為幫助犯。雖他人不知幫助之情者，
亦同。
幫助犯之處罰，得按正犯之刑減輕之。
刑法第339條
意圖為自己或第三人不法之所有，以詐術使人將本人或第三人之
物交付者，處5 年以下有期徒刑、拘役或科或併科1 千元以下罰
金。
以前項方法得財產上不法之利益或使第三人得之者，亦同。
前二項之未遂犯罰之。

司法院資訊處製作；財團法人民間司法改革基金會備份。
